【裁判字號】    98,簡上,737
【裁判日期】    981230
【裁判案由】    代位訴訟
【裁判全文】
臺灣臺北地方法院民事判決             98年度簡上字第737號
上  訴  人  丑○○
被  上訴人  國泰世華商業銀行股份有限公司
法定代理人  戊○○
訴訟代理人  庚○○
被  上訴人  台新國際商業銀行股份有限公司
法定代理人  乙○○
訴訟代理人  卯○○
被  上訴人  玉山商業銀行股份有限公司
法定代理人  寅○○
訴訟代理人  丙○○
被  上訴人  遠東國際商業銀行股份有限公司
法定代理人  癸○○
訴訟代理人  子○○
被  上訴人  壬○（臺灣）商業銀行股份有限公司
法定代理人  甲○○
訴訟代理人  己○○
被  上訴人  聯邦商業銀行股份有限公司
法定代理人  丁○○
訴訟代理人  辰○○
            辛○○
上列當事人間請求代位訴訟事件，上訴人對於民國98年10月26日
本院臺北簡易庭98年度北簡字第30739 號第一審判決提起上訴，
本院判決如下：
    主  文
上訴駁回。
第二審訴訟費用由上訴人負擔。
    事實及理由
一、按原告之訴，依其所訴之事實，在法律上顯無理由者，法院
    得不經言詞辯論，逕以判決駁回之，民事訴訟法第249條第2
    項定有明文；此項規定，依同法第463 條之規定，亦準用於
    第二審程序；最高法院89年度台上字第1786號裁判意旨即採
    相同見解。而上開規定，依民事訴訟法第436之1第3 項規定
    ，於簡易訴訟第二審程序亦準用之。又原告之訴依其所訴之
    事實，在法律上顯無理由者，係指依原告於訴狀內記載之事
    實觀之，在法律上顯然不能獲得勝訴之判決者而言（最高法
    院62年台上字第845 號判例參照）。再按債權讓與契約，係
    指不變更債之同一性，由債權人（讓與人）與相對人（受讓
    人）合意，將特定債權移轉於相對人之契約行為，是債權讓
    與僅需讓與人與受讓人就所欲讓與之債權為相互意思表示合
    致即可成立，且無以訴請求之必要。
二、本件上訴人起訴意旨略以：伊因養育子女，對被上訴人等人
    負有債務，而伊對訴外人即伊前夫邱瑞文有債權存在，為此
    ，爰依民法第294條、第208條之規定，請求本院判決將此債
    權讓與被上訴人，以消除上訴人對被上訴人之債務，並將轉
    讓後剩餘之金額返還聲請人等語。
三、原審以上訴人之訴顯無理由而不經言詞辯論駁回上訴人起訴
    ，上訴人對於原審判決不服，提起上訴，並為上訴聲明：(一)
    原判決廢棄。(二)請求法院將臺灣高雄地方法院民國96年7月3
    1日，95年度執字第39638號債權憑證上所載上訴人對訴外人
    邱瑞文之85萬元，及自94年4 月15日起至清償日止按週年利
    率5％ 計算之利息債權讓與予被上訴人。被上訴人則為答辯
    聲明：上訴駁回。
四、經查，上訴人對訴外人邱瑞文有債權存在之事實，雖據上訴
    人提出判決節本（見原審卷第45頁）為據，然債權讓與本無
    以訴請求之必要，且債權讓與既為契約，自需讓與人與受讓
    人就特定債權讓與相互意思表示合致始可成立，而被上訴人
    並未與上訴人就特定債權讓與為合意之事實，亦據本院於98
    年12月25日準備程序中當庭確認無誤（見本院卷第32頁），
    是上訴人以單方行為請求被上訴人受讓特定債權，不惟欠缺
    訴之利益，且在法律上顯然不能獲得勝訴之判決。至於民法
    第208 條之規定，係就選擇之債所為定義規定，謂於數宗給
    付中，得選擇其一以為給付之債即屬選擇之債，乃債權人於
    與債務人訂立契約時，債務人所負給付義務即是得在數宗給
    付中，擇一而為給付，該等給付內容在特定前，數宗給付處
    於同等地位以待選擇，非予特定，債務人不能為給付，債權
    人亦不能請求特定之給付而言。然本件上訴人係積欠被上訴
    人消費借貸等債務，此經被上訴人陳述在案（見本院卷第32
    頁），且為上訴人所自承，是本件並非前述選擇之債性質，
    故上訴人依民法第208 條之規定，主張其得選擇以其對訴外
    人邱瑞文之債權清償對被上訴人之債務，亦顯與法不合。從
    而，揆諸前開規定及說明，應認上訴人所提本件訴訟，在法
    律上為顯無理由，得不經言詞辯論，逕以判決駁回之。
五、綜上所述，本件上訴人所提代位訴訟，依據上訴人所訴之事
    實，不經調查即可認定其訴在法律上顯無理由，不應准許，
    原審為上訴人敗訴判決，尚無違誤，上訴人上訴意旨指摘原
    判決不當，求予廢棄，顯無理由，爰不經言詞辯論，逕予駁
    回。
六、上訴人其餘攻擊防禦方法及所提證據，本院審酌後認對於判
    決結果不生影響，爰不一一論列，併此敘明。
七、據上論結，本件上訴為顯無理由，依民事訴訟法第436之1第
    3項、第463條、第249條第2項、第78條，判決如主文。
中    華    民    國    98    年    12    月    30    日
                  民事第三庭  審判長法  官  丁蓓蓓
                                    法  官  陳怡雯
                                    法  官  周玉琦
上列正本核與原本無異。
本判決不得上訴。
中    華    民    國    98    年    12    月    30    日
                                    書記官  劉英權

司法院資訊處製作；財團法人民間司法改革基金會備份。
